【裁判字號】    94,交聲,70
【裁判日期】    950120
【裁判案由】    聲明異議
【裁判全文】
臺灣屏東地方法院交通事件裁定          94年度交聲字第70號
原處分機關  交通部公路總局高雄區監理所屏東監理站
異  議  人
即受處分人  甲○○
上列受處分人因違反道路交通管理處罰條例案件，對於交通部公
路總局高雄區監理所屏東監理站民國94年4 月28日之裁決（屏監
違字第裁82-V00000000號），聲明異議，本院裁定如下：
    主  文
原處分撤銷。
甲○○不罰。
    理  由
一、原處分意旨略以；異議人即受處分人甲○○於民國94年2 月
    6 日3 時47分許，駕駛車牌號碼WP-6721 號自用小客車，在
    屏東縣內埔鄉○○路481 號前，因「在禁止臨時停車處所逆
    向停車，肇事致人死亡」之違規，為警開單舉發，乃依道路
    交通管理處罰條例第61條第1 項第4 款規定，以受處分人「
    違反道路交通安全規則肇事致人死亡」，裁處吊銷駕駛執照
    ，1 年內禁考，且上開駕駛執照逾期不繳送者，自94年5 月
    13日起逕行註銷駕駛執照，駕駛執照吊（註）銷後，自94年
    5 月13日起1 年內不得重新考領駕駛執照。
二、本件異議人固不否認於前揭時、地將其前開自小客車逆向停
    放等情，惟以：若屏東縣警察局交通審核小組研判係吳政諺
    所駕機車右側手把擦撞WP-6721 號自小客車右後車身而致本
    件事故為真，何以吳政諺駕駛之機車係直行撞擊與道路標線
    平行之路旁電線桿，且機車倒在數十公尺外之快車道上？該
    小組之推論實欠缺科學證據且違反物理現象；又縱上開研判
    結果為真，吳政諺之倒地應與撞擊電線桿間有直接因果關係
    ，且原處分機關所為裁處亦有過當及違反比例原則，是原處
    分顯有錯誤，爰依法聲明異議請求撤銷原處分等語。
三、經查：
（一）按交岔路口10公尺內不得臨時停車；汽車停車時，禁止臨
      時停車處所不得停車，且停車時應依車輛順行方向緊靠道
      路右側；又汽車駕駛人，駕駛汽車違反道路交通安全規則
      ，因而肇事致人死亡者，吊銷其駕駛執照，道路交通安全
      規則第112 條第1 項第1 款、第2 項及道路交通管理處罰
      條例第61條第1 項第4 款分別定有明文。
（二）異議人甲○○自94年2 月5 日20時許，即將其所有車號WP
      -6721 號自小客車未依車輛順行方向，停放於距屏東縣內
      埔鄉○○路與光華街交岔路口約3.9 公尺之光明路481號
      前之路面邊緣外等情，業據異議人於本件事故之刑事案件
      偵查中供述明確，並經本院調閱臺灣屏東地方法院檢察署
      94年度相字第85號卷（下稱相驗卷）卷附屏東縣警察局內
      埔分局道路交通事故現場圖1 紙、事故現場照片2 幀（相
      驗卷第27頁下方、第28頁上方）核閱無訛；而吳政諺於同
      年月6 日3 時47分許，駕駛車號XMR-608 號重型機車行經
      前開路段，因酒後不能安全駕駛動力交通工具，而失控撞
      及異議人前開自小客車後，人車倒地而當場死亡，嗣經國
      仁醫院於同日5 時53分許測得吳政諺之血液中酒精濃度達
      每百毫升238 毫克，亦有內埔分局道路交通事故現場圖、
      調查報告表（一）（二）、事故現場照片31幀、車輛照片
      11幀、國仁醫院藥物濃度報告1 紙附於相驗卷可稽，並經
      臺灣高雄地方法院檢察署檢察官相驗後，核發相驗屍體證
      明書可證，堪認屬實。
（三）按酒精對人可能造成之認知行為障礙，於血液中酒精濃度
      達每百毫升80至200 毫克時，情緒起伏大、步態不穩、肢
      體協調、平衡感與判斷力障礙度升高；於血液中酒精濃度
      達每百毫升200 至300 毫克時，則眼球震顫、說話不清、
      失憶，有卷附臺灣高等法院88年10月26日 (88) 院賓文廉
      字第13407 號函檢附法務部88年10月1 日法88檢字第
      003641號函所附由臺北醫學院附設醫院精神科主任蔡尚穎
      所著之「酒精對人體生理與行為之影響」1 文可資參照。
      查死者吳政諺於本件事故後經測得血液中酒精濃度高達每
      百毫升238 毫克，足見其於事故前駕駛機車之注意力、反
      應力暨駕駛能力均已嚴重減退，以致失控撞及異議人停放
      於路面邊緣外之前開自小客車，並因而摔倒致死；至異議
      人將前開自小客車停放於交岔路口10公尺內之禁止臨時停
      車處所之行為，固有違反道路交通安全規則之處，惟前開
      自小客車既已停放於路面邊緣之外，且依死者吳政諺駕駛
      機車之行駛動線，縱前開自小客車並未停放於該處，吳政
      諺亦會撞及同於路面邊緣外之電桿，是應以吳政諺酒後駕
      車之行為為本件車禍發生之原因，而不應將吳政諺之死亡
      結果歸責於異議人之違規停車行為。此外，臺灣省高屏澎
      區車輛行車事故鑑定委員會、臺灣省車輛行車事故覆議鑑
      定委員會亦均認吳政諺之駕駛行為為肇事原因，異議人並
      無肇事因素，又本件異議人所涉刑事責任部分亦經臺灣屏
      東地方法院檢察署檢察官以94年度偵字第5684號為不起訴
      處分，有上開2 委員會之鑑定意見書及該不起訴處分書各
      1 份在卷為憑，益徵異議人違規停車之行為與吳政諺之死
      亡結果間並無相當因果關係。
四、綜上所述，異議人之違規停車行為並無因而肇事致人死亡之
    情，原處分機關未予詳查，遽以異議人違反道路交通管理處
    罰條例第61條第1 項第4 款之規定裁處受處分人吊銷駕駛執
    照，1 年內禁考，即有未洽，原處分應予撤銷，並為不罰之
    諭知。
據上論斷，應依道路交通案件處理法第20條，裁定如主文。
中    華    民    國    95    年    1     月    20    日
                    交通法庭    法  官  李宜娟
以上正本證明與原本無異。
如不服本裁定應於收受送達後5 日內向本院提出抗告書狀敘述抗
告之理由抗告於台灣高等法院高雄分院。
中    華    民    國    95    年    1     月    24    日
                                書記官  林香如


司法院資訊處製作；財團法人民間司法改革基金會備份。
